【裁判字號】    99,訴,285
【裁判日期】    990510
【裁判案由】    損害賠償
【裁判全文】
臺灣彰化地方法院民事判決  99年度訴字第285號
原      告  乙○○
訴訟代理人  李振祥律師
被      告  甲○○
上列當事人間請求侵權行為損害賠償事件，提起刑事附帶民事訴
訟，經本院刑事庭以案情繁雜裁定移送民事庭審理，本院於民國
99年4月26日言詞辯論終結，茲判決如下：
    主  文
被告應給付原告新台幣拾萬元，及自民國九十八年八月十二日
起至清償日止，按年息5%計算之利息。
原告其餘之訴駁回。
訴訟費用由被告負擔十分之三，餘由原告負擔。
本判決原告勝訴部份得假執行。
原告其餘假執行之聲請駁回。
    事實及理由
一、原告主張：伊於民國（下同）90年間應被告邀請，為址設彰
    化縣員林鎮○○路○段41巷30弄26號「綠點國際有限公司」
    （下稱綠點公司，被告為實際負責人），指導飲料生產技術
    ，期間為90年起至92年底止，費用計算方式為以綠點公司所
    生產的飲料箱數計算，每箱飲料收取新台幣（下同）5元之
    指導費用，原告於90年收取4萬9230元，91及92年分別收取3
    萬元，總共收取技術指導費用10萬9230元。原告於技術指導
    期間，同意被告在其所生產的飲料標籤上，印製「國立臺灣
    大學農化系乙○○博士監製指導」字樣及「乙○○」印文，
    並於指導期間結束時，讓其將尚未黏貼使用之飲料標籤，繼
    續使用完畢，惟其後即不得再繼續印製載有「國立臺灣大學
    農化系乙○○博士監製指導」字樣及「乙○○」印文之標籤
    。嗣被告在92年指導期間結束後，未經原告同意，竟基於偽
    造文書及印文之犯意，繼續使用原字樣標籤，自93年2月3日
    起至93年12月31日止，在綠點公司所生產之容量960㏄飲料
    產品「仙楂烏梅汁」、「梅子綠茶」、「葡萄汁」及「小麥
    草蘆薈汁」委託不知情之良有印刷實業有限公司（下稱良有
    公司）印製新標籤時，未更換新的印刷式樣，亦未經原告之
    同意，而繼續印製載有「國立臺灣大學農化系乙○○博士監
    製指導」字樣及「乙○○」印文之標籤而黏貼在上開產品向
    不特定消費者行使，足以生損害於原告。此等事實，業經臺
    灣彰化地方法院檢察署檢察官以98年度偵字第3785號偵查提
    起公訴，並經本院以98年度訴字第1043號以被告連續行使偽
    造私文書判刑確定。原告自得依民法第18條、第195條第1項
    規定提起本訴，請求被告給付原告精神損害金1,000,000元
    ，及自起訴狀繕本送達之翌日起至清償日止，按週年利率百
    分之五計算之利息。併陳明願供擔保，請准宣告假執行。
二、被告則略以：原告原先要求一個月三萬，之前是一年三萬，
    我一共給原告三張票，是一年三萬，不是一個月三萬，時間
    是民國90年到92年，因為刑案被判有罪，這部分伊無話可講
    。然原告說伊沒有經過原告同意這不是事實，實際上原告都
    知道，93、94年伊都還與原告吃飯。因94年間會計小姐印錯
    ，印到舊版，才會讓原告拿來當作證據。印幾萬張不代表都
    有銷售，就是庫存太多公司才會倒。伊對原告附帶民事主張
    之事實無意見，但原告請求之金額太高云云。
三、原告主張之上開事實，業據其提出臺灣彰化地方法院檢察署
    98年度偵字第3785號起訴書為憑，被告對原告主張之上開事
    實亦於言詞辯論期日表明無意見，且被告連續行使偽造私文
    書並經本院刑事庭以98年度訴字第1043號判刑在案，有該案
    判決書附卷可稽，嗣因被告對該判決並未提起上訴而告確定
    ，此乃兩造不爭之事實，足見原告主張之上開事實應堪採信
    。
四、按姓名權受侵害時，得請求損害賠償，民法第19條定有明文
    。又不法侵害他人之身體、健康、名譽、自由、信用、隱私
    、貞操，或不法侵害其他人格法益而情節重大者，被害人雖
    非財產上之損害，亦得請求賠償相當之金額，其名譽被侵害
    者，並得請求回復名譽之適當處分。民法第18條、第195條
    第1項亦定有明文，原告依上開法條之規定，請求被告給付
    精神上慰撫金，於法有據。
五、本院爰審酌被告侵權行為之程度、期間、造成之損害、兩造
    之學歷、經濟地位等情，認原告請求一百萬元之精神慰撫金
    ，尚嫌過高，應予核減為三十萬元為當。從而，原告依民法
    第18條、第195條第1項等規定，請求被告給付三十萬元及自
    起訴狀繕本送達之翌日即九十八年八月十二日起至清償日止
    按年息百分之五計算之利息，為有理由，應予准許。原告逾
    此金額之請求，即無理由，應予駁回。
六、本件原告勝訴部份，本院依法應依職權宣告假執行；原告其
    餘假執行之聲請因該部分訴之駁回而失所附麗，應併予駁回
    。
七、本件事證已明，兩造其於攻擊或防禦方法與舉證，經核對判
    決結果無影響，爰不逐一論述。
八、結論：本件原告之訴，為一部有理由，一部無理由，並依民
    事訴訟法第79條、第389條第1項第5款，判決如主文。
中    華    民    國    99    年    5    月    10    日
                  民事第一庭    法  官  施坤樹
以上正本係照原本作成。
如對判決上訴，應於判決送達後20日內向本院提出上訴狀（須附
繕本）。
中    華    民    國    99    年    5    月    17    日
                                書記官  施嘉玫

司法院資訊處製作；財團法人民間司法改革基金會備份。
